【裁判字號】    99,上訴,287
【裁判日期】    990125
【裁判案由】    毒品危害防制條例
【裁判全文】
臺灣高等法院刑事判決                 99年度上訴字第287號
上  訴  人
即  被  告  甲○○
                    （現因另案於臺灣臺北看守所羈押中）
上列上訴人即被告因毒品危害防制條例案件，不服臺灣板橋地方
法院98年度訴字第4111號，中華民國98年12月9日第一審判決（
起訴案號：臺灣板橋地方法院檢察署98年度毒偵字第6140號），
提起上訴，本院判決如下：
    主  文
上訴駁回。
    理  由
一、按不服地方法院之第一審判決而上訴者，應向管轄第二審之
    高等法院為之。上訴書狀應敘述具體理由。上訴書狀未敘述
    上訴理由者，應於上訴期間屆滿後20日內補提理由書於原審
    法院，逾期未補提者，原審法院應定期間先命補正。第二審
    法院認為上訴書狀未敘述理由或上訴有第362 條前段之情形
    者，應以判決駁回之。但其情形可以補正而未經原審法院命
    其補正者，審判長應定期間先命補正。刑事訴訟法第361 條
    、第367 條，分別定有明文。所謂不服第一審判決之具體理
    由，必係依據卷內既有訴訟資料或提出新事證，指摘或表明
    第一審判決有何採證認事、用法或量刑等足以影響判決本旨
    之不當或違法，而構成應予撤銷之具體事由，始克當之（例
    如：依憑證據法則具體指出所採證據何以不具證據能力，或
    依憑卷證資料，明確指出所為證據證明力之判斷如何違背經
    驗、論理法則）；倘僅泛言原判決認定事實錯誤、違背法令
    、量刑失之過重或輕縱，而未依上揭意旨指出具體事由，或
    形式上雖已指出具體事由，然該事由縱使屬實，亦不足以認
    為原判決有何不當或違法者（例如：對不具有調查必要性之
    證據，法院未依聲請調查亦未說明理由，或援用證據不當，
    但除去該證據仍應為同一事實之認定），皆難謂係具體理由
    ，俾與第二審上訴制度旨在請求第二審法院撤銷、變更第一
    審不當或違法之判決，以實現個案救濟之立法目的相契合，
    並節制濫行上訴（最高法院97年度臺上字第892 號判決參照
    ）。是以上訴人之上訴書狀或補提之上訴理由書，雖有敘述
    上訴理由，惟並未具體敘述第一審判決有上述違法、不當情
    形，即與未敘述具體理由無異，其所為上訴，即不符合上訴
    之法定要件。
二、又刑事審判旨在實現刑罰權之分配的正義，故法院對有罪被
    告之科刑，應符合罪刑相當之原則，使輕重得宜，罰當其罪
    ，以契合社會之法律感情，此所以刑法第57條明定科刑時應
    審酌一切情狀，尤應注意該條所列10款事項以為科刑輕重之
    標準，俾使法院就個案之量刑，能斟酌至當。而「量刑輕重
    係屬事實審法院得依職權自由裁量之事項，苟已斟酌刑法第
    57條各款所列情狀而未逾越法定刑度，不得遽指為違法」（
    最高法院72年度臺上字第6696號判例參照）。
三、本件上訴人即被告不服原判決，提起上訴，上訴書理由略以
    ：被告之父母年事已高，母親罹患糖尿病，長兄中度肢障，
    二哥罹患肌肉萎縮症屬於重度肢障，二兄皆大小便失禁且不
    良於行，家庭屬於低收入戶，三餐不繼。被告因家庭悲慘，
    抵抗不了生活壓力，始吸食毒品，如今遭查獲後，已痛定思
    痛，決心改變自己，為此請求撤銷原審判決，改依刑法第59
    條之規定，酌減，從輕量刑云云。
四、經查原判決認定：「甲○○前於民國86年間因施用毒品案件
    ，經臺灣高等法院裁定送觀察、勒戒後，認無繼續施用毒品
    之傾向，而於87年11月10日執行完畢釋放出所，並由臺灣高
    等法院於87年12月17日以87年度上訴字第3478號為免刑判決
    確定。再於89年間，因施用毒品案件，經依本院裁定送觀察
    、勒戒後，認無繼續施用毒品之傾向，於89年7月18日執行
    完畢釋放出所，並由臺灣板橋地方法院檢察署檢察官於89
    年7月18日以89年度毒偵字第4220號為不起訴處分確定。又
    於89年間因施用毒品案件，經本院裁定令入戒治處所施以強
    制戒治1年，嗣於90年11月26日停止戒治出所，所餘戒治期
    間付保護管束，於91年2月5日保護管束期滿，並由臺灣板橋
    地方法院檢察署檢察官提起公訴，嗣經本院於90年4月9日以
    90年度訴字第341號判處有期徒刑8月、5月，應執行有期徒
    刑10月確定，於92年1月3日執行完畢。復於94年間因違反槍
    砲彈藥刀械管制條例案件，經本院於94年10月12日以94年度
    訴字第293號判處有期徒刑1年4月，併科罰金新臺幣10萬元
    確定；又於94年間因施用毒品案件，經本院於94年5月31日
    以94年度訴字第292號判處有期徒刑9月、4月，應執行有期
    徒刑1年確定。上開三罪有期徒刑部分，嗣經裁定減刑為有
    期徒刑8月、4月又15日、2月，應執行刑為有期徒刑1年1月
    又15日確定。另於94年間因施用毒品案件，經本院於95年1
    月16日以94年度訴字第2878號判處有期徒刑1年，並經臺灣
    高等法院於95年4月4日以95年度上訴字第628號駁回上訴確
    定，嗣經裁定減刑為有期徒刑6月確定，並與上開應執行刑
    有期徒刑1年1月又15日部分接續執行，於97年2月23日執行
    完畢（於本案構成累犯）。詎其仍不知悔改，另基於同時施
    用第1級海洛因及第2級毒品甲基安非他命之犯意，於98年8
    月20日某時，在臺北縣永和市○○路194巷1弄7之1號住處，
    以將海洛因、甲基安非他命一起用水稀釋，再以針筒注射之
    方式，同時施用第1級毒品海洛因及第2級毒品甲基安非他命
    乙次。嗣於98年8月23日21時30分許，在臺北縣永和市○○
    路142巷口為警查獲，並扣得第1級毒品海洛因1包（驗餘淨
    重0.8345公克）」。核被告甲○○所為，係犯毒品危害防制
    條例第10條第1項之施用第1級毒品罪及同條第2項之施用第2
    級毒品罪。被告持有第1級毒品海洛因、第2級毒品甲基安非
    他命，既意在供己施用，其持有之低度行為應為施用之高度
    行為所吸收，均不另論罪。又被告坦承係將海洛因及甲基安
    非他命一起用水稀釋，再以針筒注射之方式施用，衡情並無
    不值採信之處，復無其他證據足認被告係以不同方法分別施
    用，應認其係同時將海洛因及甲基安非他命一起用水稀釋，
    再以針筒注射之方式施用，故被告以一行為同時施用第1級
    、第2級毒品，為想像競合犯，應依刑法第55條規定，從一
    重之施用第1級毒品罪處斷，公訴人認為被告所犯上開2罪間
    ，犯意各別，罪名有異，應予分論併罰，容有誤會，附此敘
    明。又被告有前揭論罪科刑及執行情形，有本院被告前案紀
    錄表1份在卷可憑，其於有期徒刑執行完畢後5年內，故意再
    犯本案有期徒刑以上之罪，為累犯，應依法加重其刑。並詳
    細審酌被告之素行非佳，前有多次施用毒品之犯行，仍不知
    悔悟，再次施用毒品，無視於毒品對於自身健康之戕害及國
    家對於杜絕毒品犯罪之禁令，兼衡其犯罪之動機、目的、手
    段，同時施用第1級毒品、第2級毒品戕害自身健康及其犯後
    坦承犯行，態度良好等一切情狀，量處有期徒刑1年。扣案
    之海洛因1包（驗餘淨重0.8345公克），屬第1級毒品（其內
    毒品與外袋無法析離完盡，應概認屬查獲之毒品），不問屬
    何人所有，應依毒品危害防制條例第18條第1項前段之規定
    併予宣告沒收銷燬之。另扣案之研磨器1組、提撥器1支、分
    裝袋23個，被告於警詢中否認為其所有，無積極證據證明為
    其所有，且為供本件犯罪所用之物，爰不併予宣告沒收。本
    院經核原審判決已詳敘認定事實所憑證據、認定理由及量刑
    依據。從形式上觀察，原判決並無認定事實錯誤、量刑瑕疵
    或違背法令之情形。原審關於對被告所為量刑時之參考因素
    ，已於理由中詳為審酌在案，核無量刑刑度有何違法或不當
    情事。被告上開上訴理由，並不影響原審所為論罪科刑。此
    外，被告上訴意旨並未具體指摘原審判決關於認定事實、適
    用法律及量刑等事項，究竟有何違法或不當之具體情形。依
    上開說明，本件檢察官所提起之上訴，顯無具體理由，而不
    合法定程式應予駁回，並不經言詞辯論為之。
五、據上論斷，依刑事訴訟法第367 條前段、第372 條，判決如
    主文。
中    華    民    國    99    年    1     月    25    日
                  刑事第九庭審判長法  官  陳貽男
                                  法  官  楊炳禎
                                  法  官  周盈文
以上正本證明與原本無異。
如不服本判決，應於收受送達後10日內向本院提出上訴書狀，其
未敘述上訴之理由者並得於提起上訴後10日內向本院補提理由書
（均須按他造當事人之人數附繕本）「切勿逕送上級法院」。
                                  書記官  張郁琳
中    華    民    國    99    年    1     月    25    日


司法院資訊處製作；財團法人民間司法改革基金會備份。
